【裁判字號】    97,交聲,1650
【裁判日期】    971230
【裁判案由】    違反道路交通管理處罰條例聲明異議
【裁判全文】
臺灣士林地方法院交通事件裁定        97年度交聲字第1650號
原處分機關  交通部公路總局臺北區監理所基隆監理站
異  議  人  丙○○
即受處分人
上列異議人即受處分人因違反道路交通管理處罰條例案件，對於
交通部公路總局臺北區監理所基隆監理站於民國97年11月12日所
為之處分（原處分案號：基監字第裁42-Z00000000號），聲明異
議，本院裁定如下：
    主  文
異議駁回。
    理  由
一、原處分意旨略以：異議人即受處分人丙○○於民國97年8 月
    2 日下午2 時1 分許，駕駛車牌號碼為9109-TK 號自小客車
    ，行經國道1 號公路南京東路出口時，因行駛高速公路違規
    使用路肩，且拒絕停車接受交通勤務警察稽查而逃逸，為警
    以異議人有違反道路交通管理處罰條例第60條第1 項之規定
    掣單舉發。經異議人提出申訴，原處分機關函請舉發單位調
    查結果，仍認異議人有上開違規行為，乃依道路交通管理處
    罰條例第60條第1 項、第63條規定，裁決異議人新臺幣（下
    同）3,000 元罰鍰，並記違規點數1 點。
二、異議意旨略以：本件舉發路肩違規逃逸，但當時前揭車輛不
    是伊在使用，可能是伊弟弟或他朋友開的，伊也不確定。且
    本件為何1 張相片都沒有，警方追逐過程也花了幾分鐘，應
    該可以拍照，為此聲明異議等語。
三、按汽車行駛於高速公路，不遵使用限制、禁止、行車管制及
    管理事項之管制規則而未依規定使用路肩者，處汽車駕駛人
    3,000 元以上6,000 元以下罰鍰；汽車駕駛人，駕駛汽車有
    違反本條例之行為，經交通勤務警察或依法令執行交通稽查
    任務人員制止時，不聽制止或拒絕停車接受稽查而逃逸者，
    除按各該條規定處罰外，處3,000 元以上6,000 元以下罰鍰
    ，並記違規點數1 點，道路交通管理處罰條例第33條第1 項
    第9 款、第60條第1 項、第63條第1 項第1 款分別定有明文
    。次按交通法庭認為聲明異議無理由者，應以裁定駁回之，
    道路交通案件處理辦法第19條亦著有明文。
四、經查：
（一）證人即本件舉發警員甲○○於本院具結證稱：舉發當時，
      伊和同事乙○○在國道1 號南京東路出口匝道執勤，突然
      看到1 台如罰單所載車號的黑色TOYOTA，車型好像是CAMR
      Y 的車子行駛路肩，當時我們車輛是停止狀態，我們用手
      勢示意要他停車，但他沒有停下，我們就開車且開警示燈
      、鳴笛在該車後面要他停車，結果對方加速逃逸，開下高
      速公路後有1 個十字路口，該車還闖紅燈，我們顧及匝道
      處車子比較多和用路人安全，所以逕行舉發，開車當時因
      為伊用交通棒示意要他停車，同事乙○○要開車，所以沒
      有拍照，該車裝有隔熱紙，所以看不出來駕駛人為何人，
      只記下車牌等語（參本院97年12月23日訊問筆錄第2 頁至
      第3 頁），核與證人乙○○於本院具結證稱：舉發當時在
      南京東路出口匝道取締小型車未依規定使用路肩，在下午
      2 時許，看到1 台黑色TOYOTA自小客車行駛路肩，伊見狀
      就開啟警示燈及警笛，並在駕駛座側以指揮棒示意停車，
      但該部車行經警車時並沒有減速停車跡象，還加速逃離，
      這時伊馬上加速往前再以警笛示意停車，但該車仍未減速
      ，仍於匝道以路肩超車加速逃逸。本件沒有拍照採證，是
      因為匝道不長，而且違規發生在一瞬間，加上警車並未配
      置錄影系統，有照相機但放在包包內，是要處理交通事故
      才會使用，警車上舉證系統並非我們所能負擔的金額，而
      且當時該車是高速行駛狀態，過程大約30秒至1 分鐘，拿
      出相機開機要時間，事發太快加上相機品質也可能無法捕
      捉這種高速行駛狀態，所以沒有拍照，伊當時為了顧及其
      他用路人安全，所以沒有硬追，且該車後來還闖紅燈等語
      相符（參本院97年12月23日訊問筆錄第3 頁至第5 頁），
      堪認異議人前揭自小客車確實於舉發時間及地點，有違規
      使用路肩，且拒絕停車接受交通勤務警察稽查而逃逸之違
      規事實無誤。
（二）異議人雖質疑本件為何未經警方科學採證云云。惟警方舉
      發交通違規案件，並不以舉發照片為唯一證明方法（道路
      交通管理處罰條例第7 條、第7 條之1 、第7 條之2 規定
      參照），故依現行法律規定，法院處理交通事件，並不限
      於科學儀器所採證據，惟仍須就事件所涉相關證據資料，
      包括供述及非供述證據，依據證據法則，憑以認定行為人
      交通違規行為之有無，此乃因交通違規事件之特性在於行
      為態樣甚多，復多有瞬間即逝情形，實在無法於行為人交
      通違規同時，全部得以即時利用科學儀器取得證據資料，
      即使屬於方便以科學儀器採證之交通違規行為，普遍採用
      ，不但所費不貲，也有實際困難。故若舉發警員係親眼見
      聞違規經過，並經以證人身分具結後在法院為證述，仍不
      失為認定交通違規事實有無之證據方法。況警員舉發交通
      違規，係依道路交通管理處罰條例授權所為之職權行使，
      而交通違規行為本身既多發生於瞬間，通常乃委由當場執
      行取締違規公務員之認識及判斷，且必須為立即之取締作
      為，此為達成維持交通秩序目的所必要。且依道路交通管
      理處罰條例之規定，此種立即性之舉發違規，多依警員之
      認知、判斷即為已足，並無必須另有其他積極佐證（如：
      其他目擊證人或必須拍攝照片等），始構成處分要件之規
      定。此係因執行職務之公務員，通常多具有一定之考選資
      格與專業訓練，且其執法之對象係不特定之大眾，故其立
      場經立法機關推定，應具有客觀、中正與公平之特質，而
      無故意偏頗之虞。是以異議人以本件未經科學儀器採證，
      而認原處分證據不足云云，尚不足採。
（三）至於異議人抗辯其非舉發當時之汽車駕駛人乙節，按汽車
      駕駛人之行為有不服指揮稽查而逃逸，當場不能或不宜攔
      截製單舉發者，得逕行舉發；第1 項逕行舉發，應記明車
      輛牌照號碼、車型等可資辨明之資料，以汽車所有人為被
      通知人製單舉發；本條例之處罰，受舉發違反道路交通管
      理事件之受處罰人，認為受舉發之違規行為應歸責他人者
      ，應於舉發違反道路交通管理事件通知單應到案日期前，
      檢附相關證據及應歸責人相關證明文件，向處罰機關告知
      應歸責人，處罰機關應即另行通知應歸責人到案依法處理
      ，逾期未依規定辦理者，仍依本條例各該違反條款規定處
      罰。道路交通管理處罰條例第7 條之2 第1 項第4 款、第
      4 項、第85條第1 項分別定有明文。異議人既為前開自小
      客車之所有人，警方依道路交通管理處罰條例第7 條之2
      第1 項第4 款、第4 項之規定，對異議人開立本件罰單即
      屬有據。異議人雖抗辯駕車者另有其人，然其未於應到案
      日期前，檢附相關證據及應歸責人相關證明文件，向處罰
      機關告知應歸責人，依道路交通管理處罰條例第85條第1
      項規定，異議人仍應受罰。
（四）綜上所述，本件原處分機關據以裁罰異議人並無違誤，異
      議人以前詞置辯為無理由，應予駁回。
據上論斷，應依道路交通案件處理辦法第19條之規定，裁定如主
文。
中    華    民    國    97    年    12    月    30    日
                              臺灣士林地方法院交通法庭
                                  法  官  鄭光婷
以上正本證明與原本無異。
如不服本裁定，應於裁定送達後5 日內，向本院提出抗告狀。
                                  書記官  徐仁豐
中    華    民    國    97    年    12    月    30    日


司法院資訊處製作；財團法人民間司法改革基金會備份。
